【裁判字號】    99,台上,2415
【裁判日期】    990422
【裁判案由】    貪污
【裁判全文】
最高法院刑事判決            九十九年度台上字第二四一五號
上  訴  人  台灣高等法院台南分院檢察署檢察官
被      告  甲○○
            乙○○
上列上訴人因被告等貪污案件，不服台灣高等法院台南分院中華
民國九十八年十二月二十九日第二審更審判決（九十八年度上更
(一)字第二六四號，起訴案號：台灣台南地方法院檢察署九十五年
度偵字第一一０七六號），提起上訴，本院判決如下：
    主  文
原判決撤銷，發回台灣高等法院台南分院。
    理  由
原判決以公訴意旨指被告甲○○、乙○○涉犯貪污治罪條例第六
條第一項第四款對於主管事務直接圖利罪嫌。經審理結果，認被
告二人被訴之犯罪尚屬不能證明，因而維持第一審諭知被告二人
均無罪之判決，駁回檢察官在第二審之上訴；固非無見。
惟查：審理事實之法院，對於案內與待證事實有重要關係，而屬
依法應予調查之證據，如未依法調查，或雖已調查而未調查明白
，即與證據未經調查無異，如率行判決，其判決當然為違背法令
。又證據之取捨及其證明力之判斷，固屬於法院判斷之自由，但
不得違背經驗法則，並應於判決內敘明證據取捨、判斷之理由，
始為適法；苟證據之取捨、判斷仍存有疑竇，則在究明釐清前，
尚難遽採為被告有利或不利之認定。證人林堂於民國九十五年
四月十三日檢察官初訊時證稱：「（問：乙○○知道你是借牌，
為什麼還讓你去投標？）我跟他（指乙○○）說我有借幾個牌來
標，因為甲○○是朋友，跟乙○○也是朋友」、「（問：甲○○
是怎麼知道你借牌的情形？）我是跟乙○○說，乙○○再跟甲○
○說的」、「甲○○知道我借牌的事」、「乙○○告訴他的（指
甲○○）」、「（問：你怎麼說明甲○○知道你借牌？）因為每
次他都批給我提供的名單去比價」、「我會跟甲○○說那些工程
讓我標，我會提供廠商名單給乙○○」、「（問：你每次要圍標
的時候，名單有交給那些人？）我都交給乙○○」、「（問：你
剛才說你在那些場合跟甲○○說你會把名單交給乙○○？）在甲
○○他家泡茶的時候會跟他說」、「（問：你怎麼跟甲○○說？
）我跟他說：『喬仔，這些工程指定給我做，名單我會交給乙○
○』」、「（問：甲○○怎麼回答你？）他就是說叫乙○○處理
就好」、「（問：你每次舞弊的事情都是乙○○處理的嗎？）是
的」、「（問：乙○○是否很清楚每次都是圍標？）知道，他很
清楚，因為我每次送標單去的時候有幾間（指幾家廠商），乙○
○都知道」（見九十四年度他字第四０五０號卷第九十七、九十
八、一一二、一一三頁）；翌（十四）日檢察官複訊時仍證稱：
「（問：你昨天說甲○○直接批給你的工程有幾件？）大約二、
三十件」、「（問：處理的模式都一樣嗎？）是的，都一樣，如
果是幾萬元的就是我直接去接，如果是限制性招標，我就會把名
單交給乙○○，乙○○就會送給甲○○批」、「（問：這種模式
甲○○事先都知道嗎？）知道」、「（問：你每次工程都是什麼
時候跟甲○○講的？）有時候有講，沒有每件都跟他事先講，因
為做久了就知道了，如果有水電的案子，乙○○都會通知我」、
「（問：甲○○為什麼要批給你？）因為我跟甲○○的弟弟是國
中同學，常常在甲○○家進出，從甲○○要選議員的時候，我就
都會去幫他忙，包括插競選旗幟、開宣傳車等等，甲○○家如果
有日光燈、電器壞掉，我會去幫他修理不跟他收錢」、「（問：
你是有固定的借牌班底嗎？）是的」、「（問：甲○○知道你的
固定班底嗎？）我是找乙○○，乙○○再把名單交給甲○○，甲
○○也知道，因為做久了就會知道了」、「（問：為什麼說甲○
○也會知道你借牌的班底？）我有跟乙○○告知說我要借那幾間
的牌，乙○○會跟甲○○講，所以只要我有參與，甲○○都會批
給我」、「（問：在新化鎮公所，你限制性招標有沒有曾經沒有
得標過的？）不曾，都有得標」（見同上他字卷第一六四、一六
五、一六六頁）。林堂上開陳述，顯對被告等不利。其嗣於第
一審雖翻稱伊於檢察官偵訊時所述，係因檢察官說要羈押伊所致
等語。然原審法院當庭勘驗林堂於九十五年四月十三日下午三
時三分偵查光碟結果：檢察官告知證人林堂作證之義務，雙方
對答並無異常狀況，林堂回答內容與筆錄記載相符，並無檢察
官說要收押林堂之情事（見原審卷第五十一頁背面）。能否謂
其在檢察官偵查時所為之陳述，非出於自由意志？參以林堂於
第一審證稱：甲○○係伊同學之哥哥，伊與甲○○較熟，甲○○
競選議員時，伊有幫忙競選等語（見一審卷第二九四、三０四頁
）；甲○○於法務部調查局台南縣調查站（下稱台南縣調查站）
亦稱：伊與林堂之間並無恩怨等語（見台南縣調查站卷第一頁
反面）；乙○○於偵查中陳稱：伊與林堂並無仇怨（見九十四
年度他字第四０五０號卷第一一五頁）等情。足見林堂與被告
二人交情匪淺，有無構詞誣陷之可能，亦非無疑。實情如何？原
判決未予釐清論明，且對林堂前開不利於被告等之證詞，亦未
為取捨之論述說明，即以「林堂與被告二人，就本案之利害關
係相反，其不利被告二人之證言，尚難遽信」為被告等有利之認
定，尚嫌速斷及理由不備。檢察官上訴意旨指摘原判決不當，尚
非全無理由。應認仍有撤銷原判決發回更審之原因。
據上論結，應依刑事訴訟法第三百九十七條、第四百零一條，判
決如主文。
中    華    民    國  九十九  年    四    月  二十二  日
                      最高法院刑事第八庭
                          審判長法官  洪  文  章
                                法官  王  居  財
                                法官  郭  毓  洲
                                法官  黃  梅  月
                                法官  邱  同  印
本件正本證明與原本無異
                                      書  記  官
中    華    民    國  九十九  年    四    月  二十七  日
                                                    M

司法院資訊處製作；財團法人民間司法改革基金會備份。
